臺灣高等法院刑事判決
110年度上易字第753號
上  訴  人  臺灣基隆地方檢察署檢察官
被      告  李忠文


上列上訴人因被告妨害自由案件，不服臺灣基隆地方法院109年
度易字第414號，中華民國109年12月15日第一審判決（起訴案號
：臺灣基隆地方檢察署109年度偵字第4043號），提起上訴，本
院判決如下：
    主  文
上訴駁回。
    理  由
一、公訴意旨略以：被告李忠文因告訴人陳志文積欠其債務而心
    生不滿，竟基於恐嚇危害安全之犯意，於民國109年6月30日
    17時40分許，在新北市汐止區某處，駕駛計程車尾隨告訴人
    所駕駛之計程車，並以通訊軟體LINE傳「我告訴你，我再一
    次告訴你你要就把車丟了，人趕快跑」、「你搞不清楚狀況
    是不是，要不要再查一下農民曆看吉時」、「男哥會去找你
    忠董仔」等文字訊息予告訴人，以上開暗示加害人生命、身
    體、自由之文字訊息恫嚇告訴人，致告訴人心生畏懼，足生
    危害於安全，因認被告涉犯刑法第305條恐嚇危害安全罪嫌
    。
二、按犯罪事實應依證據認定之，無證據不得認定犯罪事實；不
    能證明被告犯罪者，應諭知無罪之判決；刑事訴訟法第154
    條第2項、第301條第1項分別定有明文。再檢察官對於起訴
    之犯罪事實，應負提出證據及說服之實質舉證責任。倘其所
    提出之證據，不足為被告有罪之積極證明，或其指出證明之
    方法，無從說服法院以形成被告有罪之心證者，基於無罪推
    定之原則，自應為被告無罪判決之諭知。次按刑法第305條
    之恐嚇危害安全罪，所稱以加害生命、身體、自由、名譽、
    財產之事恐嚇他人者，係指以使人生畏怖心為目的，而通知
    將加惡害之旨於被害人而言（最高法院52年度台上字第751
    號判決意旨參照）；而所謂恐嚇，指凡一切言語、舉動足以
    使人生畏怖心者均屬之，而該言語或舉動是否足以使他人生
    畏怖心，應依社會一般觀念衡量之（最高法院84年度台上字
    第813號判決意旨參照）。又按刑法第305條恐嚇罪之成立，
    須被害人因加害人惡害之通知心生畏懼，而有不安全之感覺
    為要件；若被害人並未因之而生畏怖，即不足對其致生安全
    上之危險，尚難以該罪相繩；又恐嚇罪之成立並不以行為人
    真有加害之意為必要，而被害人是否心生畏懼，應本於社會
    客觀經驗法則以為判斷基準。
三、公訴意旨認被告涉有上揭恐嚇犯行，無非以：被告於警詢及
    偵查中之供述、告訴人於警詢及偵查中之證述、LINE對話截
    圖照片1張等件，為其主要論據。
四、訊據被告固坦承有於起訴書犯罪事實欄所載時間以通訊軟體
    LINE傳「我告訴你，我再一次告訴你你要就把車丟了，人趕
    快跑」、「你搞不清楚狀況是不是，要不要再查一下農民曆
    看吉時」、「男哥會去找你忠董仔」等文字訊息予告訴人，
    惟堅決否認有何恐嚇危害安全之犯行，辯稱：我傳訊息給告
    訴人是要跟他要錢，告訴人只擷取1小段，沒有擷取全文，
    我們都是計程車業，常常會車，他要還我錢爽約未還，我遇
    到他，剛剛碰上綠燈，他就趕快開走，我以為他是要去空曠
    地，才開車跟著他，不是尾隨跟蹤，我是用LINE表示他不還
    我，我會找「男哥」跟他老闆要，不然他總是避不見面，沒
    有講要傷害告訴人的話，也沒有傷害到告訴人的身體，沒有
    恐嚇告訴人，只是重複告訴人之前說過的話等語。
五、經查：
　㈠被告上開坦承部分，迭據其於警詢、偵查、原審及本院審理
    中均供承在卷，核與告訴人於警詢、偵查中之證述大致相符
    ，並有LINE對話截圖照片1張等件（偵卷第17頁）在卷可稽
    ，被告上開自白與事實相符，堪信為真實。
　㈡告訴人陳志文雖於偵查中稱：「『我告訴你，我再一次告訴你
    你要就把車子丟了人趕快跑』，這一段讓我覺得他是要找人
    來打我的意思，讓我覺得很害怕，另外『你搞不清楚狀況是
    不是要不要再查一下農民曆看吉時』這一段話的意思是要我
    挑個良時吉日要對我不利，也讓我覺得害怕」等語（偵卷第
    48頁），惟被告於警詢中稱：「（問：你於109年6月30日下
    午約17時許在何地？做何事？）我於上述時間在汐止區內開
    計程車工作中，我當時17時許撥打兩通電話給陳志文，但他
    都沒有接，到了18時許對方都沒有回電，我才傳訊息給他，
    因為他在外面欠很多錢，因為我們約19時要還錢，所以我才
    打電話向其確認時間」、「因為他向我借錢時我有向他講明
    要準時還錢，如果不想還錢就把車丟了趕快跑。查農民曆是
    說難道你欠我錢，我要向你要錢還要挑吉時嗎？當初借他錢
    時男哥也有出一部分，因此男哥也是債主之一」、「因為他
    已經好幾次未還款了，我沒有要恐嚇他的意思，不知道會讓
    他恐懼」等語（偵卷第10頁），又於偵查中稱：「第一句話
    的意思我是說，他之前都有欠人家錢，就把車子丟了跑，我
    是說你也可以車子丟了跑，第二句話的意思是他欠我錢難道
    我還要翻農民曆挑的良時吉日去跟他要錢嗎的意思，這兩句
    都沒有恐嚇的意思」等語（偵卷第48頁），是依被告所述，
    上開訊息僅有催促告訴人按時還款、抱怨告訴人未按時還款
    、其餘債務人也會去找告訴人要求還款等意，並無恐嚇告訴
    人之意。復參以告訴人於偵查中稱：「我跟被告從去年開始
    就有借貸關係，案發時我還欠他2萬元，我有發LINE給他說6
    月30日晚上7時要還他錢」等語（偵卷第49頁），是告訴人
    與被告間確有借貸關係，且原先即約定於被告傳送上開訊息
    當日還款，復觀諸被告上開所傳送之訊息，雖有抱怨及催促
    告訴人還款之意，惟告訴人於偵查中陳述：被告對告訴人說
    「車子丟了人趕快跑」是告訴人要找人打我；「要不要再查
    農民曆看吉時」是要挑吉日對我不利等語，核與被告所指還
    錢不要避不見面及挑撿時日之本意不符，純屬告訴人單方面
    臆測。被告既未提及如告訴人所述要找人打他、對其不利，
    或任何將來欲加害告訴人生命、身體、名譽、財產等惡害通
    知，自難認被告有何恐嚇行為，是告訴人所指被告有對其恐
    嚇之意思云云，當屬其主觀臆測之詞，不足採為認定被告有
    罪之依據。
　㈢本件被告對告訴人傳送上開訊息後，告訴人回傳訊息：「你
    在外面把我說的也夠難聽的我不是不知道」，其後雙方互相
    傳送訊息為（偵卷第55至73頁）：
　　告訴人：「而且我昨天也跟你說了晚上7點左右再聯絡你5點
            多就跟我說那麼一大堆留了一張字條要我看著辦」
            、「你把我昨天跟你的line你都忘記了嗎」、「你
            回頭看一下昨天跟你的LINE」、「我跟你說的是7
            點左右都還沒有辦法跟你講到你就跟我說了那麼一
            堆恐嚇我」、「不過話說回來欠你的我是一定會還
            」、「沒必要為你這一點小錢小事你叫我把車子丟
            著人落跑就落跑」、「還不至於人的困難只是一一
            時的我們也這麼熟了講話不要這麼衝」
　　被　告：「你的臉皮真的有夠厚了　到處騙」、「你在八連
            路玩哪一種　什麼把戲啊　你還沒有那個勇氣啦　
            沒有LP的人敢自殺嗎你是男人嗎」
　　告訴人：「我要打電話給你　看你到的LINE我覺得我沒必要
            打了我的臉皮怎樣都我騙誰了」
　　被　告：「電話你都不敢接了你算什麼男人啊」、「到處去
            打麻將你有什麼資格啊　欠人家錢不還」
　　告訴人：「有沒有打麻將就是我教的事就是我的自由　還輪
            不到你還款」、「我前天那怎麼留給你的　怎麼留
            LINE給你了　我跟你講7點左右不然就是1號　你給
            我講的那麼難聽還留一張紙條在我車上　要不然時
            間到我也會打個電話給你以後再傳訊息給你」、「
            是你5點多就給我講那麼一大堆還留一張字條　陳
            志文你看著辦　就是你寫的」、「你有沒有看LINE
            啊，我前天29號的LINE給你了　說30號7點左右　
            如果來不及就是1號我們新光銀行見　我是不是有
            留這些LINE的訊息給你你現在在跟我講什麼　一開
            始都跟我講難聽一開始都恐嚇我　讓我跟你談話的
            時間都沒有　我傳LINE給你的時候你還跟我講了解
            　結果你怎麼做的　5點多就傳LINE恐嚇我」、「
            你可以像29號的訊息」、「請你看一下29號的訊息
            」、「自殺被你說成是玩把戲誰會拿這種生命來開
            玩笑」、「我就直接告訴你吧　這個事情是你不可
            能知道的　多年前　白刀子進紅刀子出　在台北馬
            偕住大小年夜才出院　痛了幾個月　我肚子有個刀
            疤就是這樣來的　這是開玩笑可以開的嗎我沒有死
            成不爽嗎」、「奇怪了你怎麼沒有找我呢你不是叫
            我選黃道吉日嗎　不是要讓我死嗎」、「你放高利
            貸放的也很囂張　不但要被你在外面傳的很難聽　
            你還想控制別人的生活」、「你已經看過了29號　
            我們的約定嗎　30號晚上7點或是1號的早上5點」
            、「你居然在30號下午5點多　傳LINE恐嚇我　要
            我跑路要不然就選個黃道吉日　你這樣對嗎」、「
            你這樣兇狠喔　我們約定的時間還沒到耶你就恐嚇
            我　我好怕我嚇死了　要我選黃道吉日　還叫我把
            車子丟了　有辦法趕快落跑　如果我車行知道　為
            了去去難忘會你叫我落跑不然一樣要對我怎麼樣　
            事情不知道會如何　更何況　是在時間還沒到的情
            況之下　我們的事情車行是知道的　我跟你借的高
            利貸　就因為這樣你我跑路把車子丟著　車行會怎
            麼想」、「主要也是我們約定的時間還沒到　你愛
            發飆就發飆愛怎麼樣就怎麼樣嗎　你恐嚇我什麼」
            、「我就是要把他的LINE截圖　然後出甜的時候當
            證據呈上去　給檢察官」
　　依告訴人於雙方對話過程中所回應之「沒必要為你這一點小
    錢小事」、「你叫我把車子丟著人落跑就落跑」、「還不至
    於」、「我們也這麼熟了講話不要這麼衝」、「我就直接告
    訴你吧……多年前　白刀子進紅刀子出　在台北馬偕住大小年
    夜才出院　痛了幾個月　我肚子有個刀疤就是這樣來的」、
    「奇怪了你怎麼沒有找我呢你不是叫我選黃道吉日嗎　不是
    要讓我死嗎」、「你放高利貸放的也很囂張」等言語，告訴
    人不僅可回應被告之訊息，甚至尚有回嗆被告很囂張、自己
    不怕死、被告怎麼沒來找他等言語，從客觀上實難認定告訴
    人有因被告上開訊息而心生畏懼。且告訴人在上開LINE對話
    中，一再表示被告所述言語使其心生畏懼而質問被告，且將
    提供檢方偵辦，又嗆被告為何不來找他？其中語多挑釁、責
    罵，殊非遭恐嚇被害人之正常反應，益徵被告上開言語語意
    連貫後可見被告志在向告訴人要債而指責告訴人爽約，並非
    以言語暴力使告訴人屈服而還債，告訴人執上開言語中片段
    ，語意不明，告訴人主觀片面解讀，尚難為被告不利之論據
    。
六、檢察官上訴意旨略以：
　㈠按刑法第305條之恐嚇罪，所稱以加害生命、身體、自由、名
    譽、財產之事，恐嚇他人者，係指以使人生畏怖心為目的，
    而通知將加惡害之旨於被害人而言；至於危害通知之方法，
    亦無限制，無論明示之言語、文字、動作或暗示其如不從將
    加危害，苟已足使對方理解其意義之所在，並足以影響其意
    思之決定與行動自由者均屬之，應本於社會客觀經驗法則以
    為判斷，如行為人之言語、舉動，依社會一般觀念，均認係
    惡害之通知，而足以使人生畏怖心時，縱被害人心理狀態特
    別，不因而畏怖，仍屬恐嚇（最高法院81年度台上字第867
    號、75年度台上字第2047號、84年度台上字第813號判決意
    旨參照）。
　㈡查被告有於109年6月30日下午5時40分許，以通訊軟體LINE傳
    「我告訴你，我再一次告訴你你要就把車丟了，人趕快跑」
    、「你搞不清楚狀況是不是，要不要再查一下農民曆看吉時
    」、「男哥會去找你忠董仔」等文字訊息，業據被告坦承，
    並有LINE對話截圖照片附卷可稽，參以被告傳送上開文字給
    告訴人，其目的係向告訴人催討債務，且嗣後被告並有駕駛
    計程車尾隨告訴人之行為等情，亦為被告所坦認，依社會一
    般觀念衡量，債務人遭緊迫逼債而求助無門，且社會上暴力
    討債之案例，亦時有所聞，則上開文字内容顯係被告係在傳
    達對告訴人生命、身體之惡害通知，且整體觀察，依社會通
    念而言，自足使一般人心生畏佈，而原審竟認被告所為雖有
    抱怨及催促告訴人還款之意，然並未提及如告訴人所述要找
    人打他、對其不利，或任何將來欲加害告訴人生命、身體、
    名譽、財產等惡害通知，自難認被告有何恐嚇行為，是告訴
    人所指被告有對其恐嚇之意思云云，當屬其主觀臆測之詞，
    此部分認定與社會通念、經驗法則顯有相違，認事用法顯有
    錯誤。是原審認定事實及適用法律既有上述之違法，自難認
    原判決妥適，請撤銷原判決，另為適當之判決云云。惟查：
　⒈被告於偵查中供稱：我是發完LINE後，在馬路上遇上他（即
    告訴人）計程車，紅燈的時候我有下車到他的計程車旁邊，
    跟他說要還錢，他說不還，綠燈後他就開走，我就跟著他想
    說找個地方下來談，沒想到他開到派出所，我想既然要去派
    出所就去派出所談，沒想到他就報案等語（偵卷第48頁），
    告訴人就此辯解，並無意見。被告於原審亦供明：當天沒有
    尾隨，只有用電話聯絡，案發時我看到告訴人，我下車問告
    訴人要不要還我錢，他說不要還，綠燈後告訴人就開（車）
    走了，結果他開到社后派出所，我也跟著去，還跟承辦員警
    談了一下等語（原審卷第53頁），被告前後供述一致，並無
    矛盾或瑕疵，足見被告開著車隨告訴人車後，係誤會告訴人
    另覓地點洽談，並非施以加害生命、身體、自由、名譽之威
    嚇壓力。
　⒉再者，告訴人以LINE收到被告上開言詞，並非噤聲不答，而
    是回嗆拒絕還款指責被告，由上開文字客觀上並無對告訴人
    有恐嚇之犯意，告訴人片面臆測，在無其他補強證據下，自
    難為被告有罪之唯一論據。要之，檢察官上訴意旨，仍非有
    據，尚不足取。
　⒊綜上所述，本件被告雖確有傳送上開訊息予告訴人欲催討債
    務，惟就被告是否有恐嚇之犯意，以及告訴人是否因此心生
    畏懼，均有可疑之處。本案公訴人就被告被訴事實之舉證，
    仍有合理之懷疑存在，尚未達於通常一般之人均不致有所懷
    疑，而得確信其為真實之程度。本院無從形成被告有罪之確
    信，本案核屬不能證明被告有罪。
七、原審以不能證明被告犯罪而為無罪諭知，認事用法，核無不
    合，檢察官上訴意旨，仍執前揭陳詞，指摘原判決不當，求
    予撤銷改判，即為無理由，應予駁回。
據上論斷，應依刑事訴訟法第368條，判決如主文。
本案經檢察官陳昭仁提起公訴，檢察官江柏青提起上訴，檢察官
何明楨到庭執行職務。
中　　華　　民　　國　　110 　年　　5 　　月　　27　　日
                  刑事第十九庭  審判長法　官  曾淑華
                                      法　官  王美玲
                                      法　官  許文章
以上正本證明與原本無異。
不得上訴。
                                      書記官  陳盈芝
中　　華　　民　　國　　110 　年　　5 　　月　　27　　日